【裁判字號】    96,上更(二),809
【裁判日期】    971118
【裁判案由】    違反槍砲彈藥刀械管制條例
【裁判全文】
臺灣高等法院刑事判決             96年度上更(二)字第809號
上  訴  人
即  被  告  乙○○
選任辯護人  王安明律師
上列上訴人因違反槍砲彈藥刀械管制條例案件，不服臺灣臺北地
方法院92年度訴字第392號，中華民國92年6月17日第一審判決（
起訴案號：臺灣臺北地方法院檢察署91年度偵字第17226號），
提起上訴，判決後，經最高法院第二次發回更審，本院判決如下
：
    主  文
原判決撤銷。
乙○○未經許可持有手槍，處有期徒刑伍年貳月，併科罰金新臺
幣拾萬元，罰金如易服勞役，以新臺幣參仟元折算壹日。扣案之
匈牙利FEG廠製APK型口徑0.380吋制式半自動手槍壹枝（含彈匣
壹個）及制式口徑0.380吋子彈壹顆均沒收。
    事  實
一、乙○○與其妻趙麗娟（業經不起訴處分）在臺北市○○區○
    ○街32巷2之4號2樓，經營「酷斯拉PUB」（營利事業登記為
    寬頻道餐坊），乙○○明知未經許可，不得持有手槍及子彈
    ，竟於不詳時間擅自持有匈牙利FEG廠製APK型口徑0.380吋
    制式半自動手槍1枝（含彈匣1個）及制式口徑0.380吋子彈4
    顆。嗣於民國91年4月2日晚間10時35分許，經警持臺灣臺北
    地方法院核發之搜索票，並經趙麗娟之同意，在前開3樓實
    施搜索時，當場自臥房床墊下，搜得藍色尼龍袋包裹之匈牙
    利FEG廠製APK型口徑0.380吋制式半自動手槍1枝（含彈匣1
    個）及制式口徑0.380吋子彈4顆（經鑑定試射3顆）。
二、案經臺北市政府警察局大同分局移送臺灣臺北地方法院檢察
    署檢察官偵查起訴。
    理  由
一、訊據上訴人即被告乙○○矢口否認有何持有上揭槍彈犯行，
    辯稱：該槍彈非其所有，不知為何會放在上址3樓臥室內。
    該房間只是臨時休息之場所，任何人均可進出云云。
二、經查：
（一）本件警方持搜索票（准許之有效時間為91年4月2日17時至
      同年4月3日17時）於夜間進入上址3樓搜索（見聲搜卷第
      21頁），此項搜索行為並徵得被告之妻趙麗娟同意，記明
      於搜索扣押筆錄（見第17226號偵查卷第17頁），復經證
      人黃朝良警員證述在卷（見原審卷第26頁），核與證人趙
      麗娟於原審證稱：其同意警方進去搜索等情相符（見原審
      卷第48、51頁），可見警方夜間搜索行為並無違法，合先
      敘明。
（二）上開扣案槍彈，經送請內政部警政署刑事警察局鑑定結果
      認：「送鑑9厘米制式槍枝1枝（不含彈匣），認係匈牙利
      FEG廠製APK型口徑0.380吋（9×17mm）制式半自動手槍，
      槍號為『V11417』，槍管內具6條右旋來復線，機械性能
      良好，認具殺傷力。送鑑彈匣1個，認係送鑑制式手槍之
      金屬彈匣。送鑑子彈4顆（試射3顆），認均係口徑0.380
      吋（9×17mm）制式子彈，認均具殺傷力」，有該局91年5
      月14日刑鑑字第0910075142號槍彈鑑定書在卷可稽（見第
      1392號偵查卷第19至27頁），則扣案之槍彈，係屬具有殺
      傷力之制式槍彈。
（三）被告雖辯稱：該槍彈非其持有，「酷斯拉PUB」3樓之臥室
      任何人皆可進出，不知為何會置有扣案槍彈云云。然：
    １被告之妻趙麗娟於警詢時以同案被告身分供稱：「酷斯拉
      PUB」之3樓係其承租作為辦公室使用，不對外開放，平時
      大部分都是其與被告在使用，辦公室設有客廳，擺設沙發
      、茶几、電視、監視設備等，另設有臥室1間、衛浴設備1
      套。有時員工會上3樓辦公室之客廳換監視錄影帶，但不
      會進入臥房；被告偶爾會帶友人到客廳泡茶，被告之友人
      也會自己上3樓客廳泡茶，但不知被告有無帶那些友人進
      入房間，也不知道那些朋友會不會私自進入臥房。其全程
      陪同警方搜索，警方確在該臥房床墊下查到用藍色尼龍袋
      包裹的手槍1枝及子彈4顆等語（見第17226號偵查卷第14
      頁、第15頁正、反面）；偵查中亦稱：臥房內的床是其與
      被告在使用，如果沒有回家的話，就睡在臥房，並沒有別
      人幫忙整理臥房，通常都是其在整理，員工都在辦公室，
      員工很少進去等語（見第1392號偵查卷第3頁反面至第4頁
      ）。證人黃朝良警員亦證稱：搜索當時，趙麗娟有說該臥
      室是她夫妻專用的等語（見原審卷第27頁），與趙麗娟於
      警詢所述意旨相同。參酌搜索時所拍攝之臥房現場照片所
      示（見第17226號偵查卷第77至87頁、第97至103頁），臥
      房衣櫃擺放被告及趙麗娟私人衣物及拖鞋，化粧臺前亦擺
      放趙麗娟私人化粧物品，盥洗室則擺放被告刮鬍水及趙麗
      娟之牙刷；證人黃朝良警員並證述：該臥室內掛有被告夫
      妻之結婚照等情（見原審卷第29頁），上述現場情景並經
      被告及妻趙麗娟是認在卷（見原審卷第30、49頁），在在
      顯示被告及妻趙麗娟使用該處之跡象。雖趙麗娟嗣於偵查
      中改稱：其比較少至3樓，有客人醉了會上樓休息，員工
      或朋友也會使用該房間，比較熟的朋友或客人會上樓休息
      ，員工也會住在那間臥室（見第17226號偵查卷第67頁反
      面、第91頁反面）；於原審亦以證人身分經詰問證稱：員
      工會進入3樓臥室換衣服、化粧或拿東西，有時候其在2樓
      忙，被告的朋友會自行上3樓，但不知有無進臥房，有時
      員工也會在3樓臥房過夜，不太認識之客人只要喝多了也
      可以進去，員工在那裡過夜之情形比其夫妻還多云云（見
      原審卷第45至48頁）。惟依現場平面圖，營業現場2樓即
      設有3間廁所（見聲搜卷第13頁），在2樓即可使用廁所及
      休息，酒醉之客人無任意進入3樓使用盥洗室及被告夫妻
      專用之臥室之必要；且被告夫妻與客人、員工充其量僅止
      於商場關係，尤無任意讓客人或員工進入臥室內過夜之理
      ；而證人趙麗娟於原審亦無法供出在此過夜之朋友或所謂
      熟客之姓名。又證人翁彩莉本身係酷斯拉PUB之員工，已
      難期證詞公允，況其證稱至3樓臥房更衣擺放私人物品，
      及喝醉的客人只是休息並非過夜，印象中未曾有其他員工
      在該處過夜云云（見原審卷第57頁），顯又與老闆娘趙麗
      娟所證述員工不會進入臥房及客人過夜之情形不符，足見
      證人翁彩莉所述及被告之妻趙麗娟翻異之詞，無非事後迴
      護被告，委無足採。是該3樓臥室係被告夫妻使用並具有
      實質管領力，堪以認定。
    ２被告雖另辯稱：其平常係在臺北市○○○路○段「美麗天
      使PU B」，很少至「酷斯拉PUB」之3樓臥室，且3樓臥室
      未上鎖，任何人皆可出入，並懷疑本件槍彈係因友人曹木
      圳遭其催討欠款而心生不悅，挾怨檢舉云云。依被告聲請
      予以詰問之證人甲○○亦證稱：其以前是「美麗天使PUB
      」之店長，平常營業時間被告大都與其在「美麗天使PUB
      」店內，被告每天都會去「美麗天使PUB」，因「美麗天
      使PUB」與「酷斯拉PUB」是同一個老闆，故其有時候也會
      去「酷斯拉PUB」，但在「酷斯拉PUB」很少遇到被告等情
      （見本院上更(二)卷第98至99頁）；被告之妻趙麗娟及證人
      翁彩莉等亦均表示：「酷斯拉PUB」2、3樓間未上鎖；趙
      麗娟並稱：被告是在臺北市○○○路經營「美麗天使PUB
      」，只有偶爾喝醉時會到「酷斯拉PUB」之3樓臥室休息（
      見第17226號偵查卷第67頁反面至第68頁）。惟：
      (1)被告之妻趙麗娟於偵查中供認：被告是「酷斯拉PUB」
        之老闆，每天都會過來看一下（見第17226號偵查卷第
        91頁反面），對照被告於警詢時稱：其如果有去「酷斯
        拉PUB」，都會到3樓休息室等語（見第17226號偵查卷
        第5頁），可見被告不但會到「酷斯拉PUB」來，且去的
        時候，非僅在2樓營業場所，也會到3樓。且以「酷斯拉
        PUB」與「美麗天使PUB」相距不遠之情形（一在臺北市
        ○○街，一在臺北市○○○路○段，依證人甲○○所述
        ，約5公鐘即可到達），縱被告每日營業時間內有至「
        美麗天使PUB」，亦不足以反證被告未至「酷斯拉PUB」
        。反觀被告所辯：其沒有住3樓房間云云（見原審卷第
        18頁），不惟與其妻趙麗娟所述該臥室及床是其夫妻使
        用之供述及以上事證不符，顯無足採，且尤見畏罪卸責
        之情。
      (2)本件槍彈係在被告夫妻使用並具實質管領力之臥室查獲
        ，被告持有之情已明確（被告之妻趙麗娟不知該床墊下
        藏有上開槍彈，亦無證據足以證明該槍彈係趙麗娟持有
        ，經檢察官予以不起訴處分在案）。又栽贓提出檢舉，
        即成立誣告罪；且警方辦案有其程序及步驟（本件警方
        於聲請搜索票之初，認被告作息不定，且夜間經營PUB
        ，乃請求核發3日期限及准予夜間搜索之搜索票。而經
        原審法院核發91年4月2日17時至同年4月3日17時之搜索
        票），檢舉人亦不能掌握警方何時搜索，如何確信該槍
        彈於檢方執行搜索時由被告持有或仍在被告夫妻使用並
        管領之臥室內？故遽指檢舉人甘冒誣告罪責以為栽贓，
        自難採信。
      (3)本件係祕密證人A於91年4月2日上午8時向警方檢舉，經
        警持搜索票於同日晚間10時35分許至上址執行搜索，有
        祕密證人A之偵訊筆錄及搜索扣押筆錄在卷可稽。
        檢察官認本件係最輕本刑3年以上有期徒刑之罪，有
          詢問祕密證人A到庭陳述指證事項必要，惟因時間急
          迫未及核發證人保護書，經徵得原審同意先行核對其
          國民身分證並以代號A稱之進行交互詰問，檢察官事
          後依證人保護法第2條、第4條規定核發證人保護書予
          以保護A之真實身分，則原審依前開保護書旨意以代
          號A保護祕密證人之真實身分，實屬妥適。
        依祕密證人A於警詢之供述：「我朋友綽號『阿俊』
          男子於昨（90年4月1日，應係91年之誤）夜間23時許
          ，前往臺北市○○街32巷2之4號2樓『酷斯拉PUB』飲
          酒消費，該店負責人乙○○將我朋友『阿俊』叫到上
          址3樓休息室，並到房間床鋪下拿出1把制式黑色手槍
          ，詢問『阿俊』有沒有辦法多弄一些子彈，我朋友『
          阿俊』告知乙○○沒有辦法，乙○○就怒罵『阿俊』
          叫他小心一點，『阿俊』才趕快離開，告知我上情，
          請警方前往查緝」「……該店晚上21時許開店後乙○
          ○就會到該店3樓（辦公室兼休息室）……乙○○時
          常會將槍枝帶在身上，休息時就將槍枝放在床鋪下藏
          放」「（你知不知道隨便檢舉他人犯罪是違法的？我
          知道，但我所述都是我朋友親眼看到的，因為害怕遭
          到報復，所以才希望我能代為出面向警方檢舉」（見
          聲搜卷第4頁反面至第5頁）。嗣於原審具結經詰問證
          稱：「（你如何得知被告有槍？）現場看到」「（在
          那裡看到？）1間PUB裡的3樓」「（當時被告有在場
          嗎？）有」「（被告如何拿出槍給你看？）他從房間
          裡面拿出來」「（被告拿槍出來做什麼？）他委託我
          朋友要買子彈」「（你在警局做的筆錄是不是聽阿俊
          說的？）對」「（你有無親眼看到被告持槍？）有」
          「（你剛才說你在警局做的筆錄都是聽阿俊說的？）
          對」「（你意思是說除了阿俊看到，你也有看到？）
          對」「（你有無去過臺北市○○街32巷2之4號2樓的
          酷斯拉PUB？）有」「（3樓你有無上去過？）有」「
          （去過幾次？）2、3次」「（3樓有1間休息室？）有
          」「（有無進去過？）沒有」「（你在那裡看到被告
          拿槍？）在PUB3樓」「（當時被告從那裡把槍拿出來
          ？）從3樓的休息室拿出來（依前後文義，所謂休息
          室係指臥室）」「（你看到這把槍時，是多近？）很
          近」「（多近？有無超過1公尺？）大約1個桌子」「
          （有無1個手臂長？）差不多」「（當時那把槍是在
          被告手上？）是」「（被告有無拿給你看？）拿給我
          朋友看」「（現在在場的被告是否你看到拿槍的那個
          人，命指認？）是」（見原審卷第30至34頁）。觀其
          所述，A係在3樓辦公室看到被告自臥室拿出槍彈給「
          阿俊」看，其本身並未進入臥室，但聽「阿俊」說被
          告時常將槍彈帶在身上，休息時會放在臥室床鋪下藏
          放等情，並無被告所指A在辦公室時因看不到臥室床
          鋪，故不可能知悉該槍彈放在床鋪下面，如非栽贓怎
          知放置床下之情形。關於A所述聽聞「阿俊」所述而
          非親自看到之部分，因屬傳聞，本院不採為被告論罪
          之依據，僅就A所述親見部分與前揭事證相互參憑。
          又「阿俊」惟恐被告報復，乃告知A，由A以祕密證人
          身分出面檢舉，合於情理。而A雖因當時在場，被告
          對係何許人或仍有記憶，但依A所述，其與被告不熟
          悉，亦無私人糾葛，則以祕密證人身分保障真實姓名
          、住居所，尤無違恐遭報復之心態可言。另本件雖查
          獲之槍枝已有4顆子彈，但以被告經營PUB，出入份子
          複雜，請託「阿俊」看有無子彈，亦非不合情理，非
          謂已有子彈即必然毋庸取得其他子彈。
    ３另雖依內政部警政署刑事警察局91年5月14日刑鑑字第091
      0075142號槍彈鑑定書鑑定結果，認「有關指紋鑑定部分
      ，經以氰丙烯酸酯法化驗結果，其所顯現之指紋，因紋線
      特徵點不足，無法比對」（見第1392號偵查卷第19至20頁
      ）。不過因紋線特徵點不足，致無法比對，顯無足反證該
      槍彈非被告持有。
（四）依刑事訴訟法施行法第7條之3但書之規定，於修正刑事訴
      訟法施行前已依法定程序進行之訴訟程序，其效力不受影
      響。本件經檢察官於91年11月8日偵查起訴，於92年3月10
      日繫屬原審法院，經原審法院於92年6月3日辯論終結，而
      於同年6月17日宣判，均在92年9月1日修正刑事訴訟法生
      效施行前，則已依法定程序進行之訴訟程序，其效力不受
      影響。且檢察官、被告及辯護人對於本院所採證上開供述
      之證據能力亦均無意見（被告及辯護人對於祕密證人A警
      詢時傳聞供述之證據能力有意見，本院並未採證傳聞供述
      之部分），本院斟酌其等前於警詢、偵查中所為陳述依其
      作成情形，並無不可信之情況，亦適於為證據，爰就各供
      述之取捨採證說明如上。又證人趙麗娟、翁彩莉、黃朝良
      及祕密證人A均已於修法施行前在原審法院經詰問程序，
      則訴訟上賦予之詰問權利亦已獲保障。另被告指係「阿圳
      」之曹木圳及祕密證人A，均經本院傳拘無著。再辯護人
      表示其他員工及甲○○之弟弟陳一帆也可證明「酷斯拉
      PUB」2、3樓之使用情形及被告在「酷斯拉PUB」與「美麗
      天使PUB」之情形，因本件被告持有上開槍彈犯行已明，
      核無傳訊之必要。
（五）綜上所述，本件事證明確，被告所辯顯係事後卸責之詞，
      不足採信，其犯行洵堪認定。
三、論罪部分：
（一）被告行為後，刑法及罰金罰鍰提高標準條例均經修正，自
      95年7月1日生效施行，有關本件情形：
    １槍砲彈藥刀械管制條例第7條第4項、第12條第4項均有併
      科罰金刑之規定，雖上開槍砲彈藥刀械管制條例之規定並
      未修正，但依修正前刑法第33 條第5款規定罰金之最低額
      度1元以上，經以罰金罰緩提高標準條例第1條就罰金數額
      提高倍數為10倍後，該罰金刑額度範圍係銀元10元即新臺
      幣30元以上，與修正後刑法第33條第5款罰金最低額為新
      臺幣1千元以上相較，以修正前規定之最低額度較低，以
      舊法有利被告。
    ２又關於罰金易服勞役之規定，依修正前罰金罰鍰提高標準
      條例第2條之規定，就原定數額提高為100倍折算1日，故
      應以銀元300元即新台幣900元，折算1日（未逾第42條第3
      項所規定罰金總額折算6個月之日數）。修正後刑法第42
      條第3項前段規定：「易服勞役以新台幣1千元、2千元或3
      千元折算1日」（未逾修正後同條第5項所規定罰金總額折
      算逾1年之日數）。比較新舊法結果，以修正後之規定較
      有利於被告，自應依刑法第2條第1項但書規定，適用修正
      後刑法第42條第3項之規定，定其折算標準。
    ３關於想像競合犯之規定，刑法第55條於修正後於但書增訂
      想像競合從一重處斷時，不得科以較輕罪名所定最輕本刑
      以下之刑，但此為法理之明文化，非屬法律之變更，並無
      比較新舊法之問題。
    ４本件綜合上揭新舊刑法比較之結果，並本於統一性及整體
      性原則，就罪刑部分，修正前之刑法較有利於被告，爰一
      體適用修正前之刑法。就易服勞役部分，則適用較有利於
      被告之修正後刑法。
（二）核被告所為，係犯槍砲彈藥刀械管制條例第7條第4項未經
      許可持有手槍罪及同條例第12條第4項非法持有子彈罪。
      被告同時持有制式手槍及制式子彈，為想像競合犯，應從
      一重之未經許可持有手槍罪處斷。
四、原審以被告事證明確，予以論罪科刑，固非無見。惟本件查
    獲時間係91年4月2日，原判決載為90年4月2日，自有未合。
    又被告行為後，刑法有關罰金易服勞役之規定業已修正，此
    為原審判決時所未及審酌，尚有未洽。被告提起上訴，否認
    犯罪，雖無理由，惟原判決既有可議，自應由本院予以撤銷
    改判。爰審酌被告之素行（參卷附前案紀錄表）、犯罪之動
    機、目的、手段、無故持有制式槍彈，雖尚未持以作案，惟
    槍彈本身對社會治安具有相當之危害性，犯後飾詞卸責等一
    切情狀，量處如主文所示之刑，並就罰金刑部分諭知易服勞
    役之折算標準。至扣案之匈牙利FEG廠製A PK型口徑0.380吋
    制式半自動手槍1枝（含彈匣1個）及制式口徑0.380吋子彈1
    顆，均為違禁物，依刑法第38條第1項第1款之規定予以宣告
    沒收；至於為鑑定而試射之子彈3顆，因實際試射後已不具
    殺傷力，所餘彈殼又非供犯罪所用或犯罪所得之物，故不宣
    告沒收。
據上論斷，應依刑事訴訟法第369條第1項前段、第364條、第299
條第1項前段、槍砲彈藥刀械管制條例第7條第4項、第12條第4項
、刑法第2條第1項、第11條前段、第55條、第42條第3項前段、
第38條第1項第1款，判決如主文。
本案經檢察官呂建昌到庭執行職務。
中    華    民    國    97    年    11    月    18    日
                  刑事第七庭審判長法  官  陳晴教
                                  法  官  游紅桃
                                  法  官  王詠寰
以上正本證明與原本無異。
如不服本判決，應於收受送達後十日內向本院提出上訴書狀，其
未敘述上訴之理由者並得於提起上訴後十日內向本院補提理由書
（均須按他造當事人之人數附繕本）「切勿逕送上級法院」。
                                  書記官  高柑柏
中    華    民    國    97    年    11    月    18    日
附錄：本案論罪科刑法條全文
槍砲彈藥刀械管制條例第7條第4項
未經許可，持有、寄藏或意圖販賣而陳列第1項所列槍砲、彈藥
者，處5年以上有期徒刑，併科新台幣1千萬元以下罰金。
槍砲彈藥刀械管制條例第12條第4項
未經許可，持有、寄藏或意圖販賣而陳列子彈者，處5年以下有
期徒刑，併科新台幣300萬元以下罰金。


司法院資訊處製作；財團法人民間司法改革基金會備份。
